臺灣彰化地方法院民事判決
111年度簡字第4號
原      告  張竣堯  


訴訟代理人  張方俞律師
被      告  廖怡彰  

訴訟代理人  盧永和律師
上列當事人間請求損害賠償事件，經本院刑事庭移送前來（109
年度交重附民字第10號），本院於民國111年5月25日言詞辯論終
結，判決如下：
    主      文
被告應給付原告新臺幣2,474,821元及自民國109年3月19日起至
清償日止，按年息百分之5計算之利息。
原告其餘之訴駁回。
訴訟費用由被告負擔百分之41，餘由原告負擔。
本判決第1項得假執行。但被告如以新臺幣2,474,821元預供擔保
，得免為假執行。
原告其餘假執行之聲請駁回。
    事實及理由
壹、程序方面：
一、本件訴訟係本於道路交通事故有所請求而涉訟之訴訟事件，
    依民國110年1月22日修正公布、110年1月22日施行生效之民
    事訴訟法第427條第2項第11款規定，不問其標的金額或價額
    一律適用簡易程序。本院爰依民事訴訟法施行法第4條之1第
    1款規定，依修正後民事訴訟法規定，適用簡易訴訟程序審
    理、判決，合先敘明。
二、本件原告原起訴請求被告給付新臺幣（下同）7,216,164元
    及利息。於訴狀送達後，將請求金額變更為5,980,421元及
    利息。原告所為訴之變更，核屬減縮應受判決事項之聲明，
    依民事訴訟法第255條第1項第3款規定，自應准許。
貳、實體方面：
一、原告主張：
（一）被告於108年3月26日晚間7時6分許，駕駛車牌號碼00-000
      0號自用小客車，沿彰化縣彰化市（下同）線東路由東往
      西行駛，行至線東路與平安街口，依綠燈號誌指示欲左轉
      進入平安街行駛時，本應注意車前狀況，隨時採取必要安
      全措施，並暫停讓直行車先行，不得占用來車道搶先左轉
      ，依當時天候晴、夜間有照明、路面柏油路乾燥無缺陷、
      無障礙物且視距良好等情形，無不能注意情事，而疏未注
      意，貿然搶先左轉駛入交岔路口，適原告騎乘車牌號碼00
      0-000號普通重型機車，亦沿線東路由西往東行駛，依綠
      燈號誌指示直行而來，2車閃煞不及發生碰撞，原告人車
      倒地，受有右髖臼後壁粉碎性骨折、股骨頭骨折併脫臼、
      右坐骨神經損傷合併垂足、右下肢肌力喪失等傷害（下稱
      本件事故）。
（二）原告因本件事故受有醫療費、交通費、醫療用品費、看護
      費、將來醫療費、減少勞動能力損害、機車修繕費、非財
      產上損害合計5,980,421元（各項損害內容及請求理由詳
      附表）。原告已請領強制險601,973元。爰擇一依民法第1
      84條第1項前段、第2項、第191條之2規定，提起本件訴訟
      。並聲明：1.被告應給付原告5,980,421元及自起訴狀繕
      本送達翌日起至清償日止，按年息百分之5計算之利息。2
      .願供擔保，請准宣告假執行。
二、被告則以：對本件事故所生臺灣高等法院臺中分院109年度
    交上易字第1087號過失傷害案件（下稱本件刑案）刑事判決
    認定犯罪事實，及被告應負侵權行為損害賠償責任均無意見
    ，僅爭執原告部分請求（答辯要旨詳附表）。此外，原告於
    本件事故發生時，有未注意車前狀況之過失，就本件事故之
    發生與有過失，應減輕被告損害賠償責任百分之70等語，資
    為抗辯。並聲明：1.原告之訴及假執行之聲請均駁回。2.如
    受不利判決，願供擔保，請准宣告免為假執行。
三、經查，被告駕駛車輛，於上開時間、地點發生本件事故，致
    原告受有上開傷害、機車受損等事實，有道路交通事故現場
    圖、道路交通事故調查報告表（一）（二）-1、現場照片、
    秀傳醫療社團法人秀傳紀念醫院（下稱秀傳醫院）診斷證明
    書在卷可稽（見本院卷第44頁至第53頁），且為兩造所不爭
    執，自堪信為真實。
四、原告另主張被告應賠償原告如附表所示各項損害金額乙節，
    則為被告所否認，並以前詞置辯。是本院應審酌者厥為：（
    一）原告依民法第184條第1項前段、第2項、第191條之2規
    定，請求被告負損害賠償責任，有無理由？（二）如有理由
    ，原告得請求被告賠償金額若干？茲論述如下。
五、按因故意或過失，不法侵害他人之權利者，負損害賠償責任
    。違反保護他人之法律，致生損害於他人者，負賠償責任。
    但能證明其行為無過失者，不在此限。汽車、機車或其他非
    依軌道行駛之動力車輛，在使用中加損害於他人者，駕駛人
    應賠償因此所生之損害。但於防止損害之發生，已盡相當之
    注意者，不在此限。民法第184條第1項前段、第2項、第191
    條之2定有明文。經查，被告駕車時未注意車前狀況，及讓
    原告直行車先行，違反道路交通安全規則第94條第3項、第1
    02條第1項第7款規定，致生本件事故，使原告受有損害等事
    實，有前揭證據資料可以佐證，復為被告所不爭執，足堪認
    定。從而，原告依民法第184條第1項前段、第2項、第191條
    之2規定，請求被告負損害賠償責任，洵屬有據。
六、原告因本件事故所受損害金額為4,102,392元，詳如下表（
    原告原請求食補費50,000元、抗憂鬱安眠藥費50,000元，嗣
    捨棄請求，惟未減縮聲明，本院就該部分不再審酌）：
編號 請求項目 原告主張 被告答辯 本院判決理由 1 醫療費 原告因本件事故受傷，於員生醫院、秀傳醫院治療，支出醫療費218,822元。 同意此部分請求。 原告因本件事故受傷，於員生醫院、秀傳醫院就醫，支出醫療費218,822元，業據其提出收據為證（見附民卷第21頁至第47頁），復為被告所不爭執，應予准許。 2 交通費 原告因本件事故受傷，搭乘復康巴士至員生醫院、秀傳醫院就醫，支出交通費16,595元。 同意此部分請求。 原告因本件事故受傷，搭乘復康巴士就醫，支出交通費16,595元，業據其提出收據為證（見附民卷第51頁至第82頁），復為被告所不爭執，應予准許。 3 醫療用品費 原告因本件事故受傷，支出醫療用品費14,262元。 同意此部分請求。 原告因本件事故受傷，支出醫療用品費14,262元，業據其提出收據、統一發票為證（見附民卷第83頁至第89頁），復為被告所不爭執，應予准許。 4 住院期間看護費 原告因本件事故受傷住院39日，由原告母親看護，以全日看護每日2,400元為準，請求住院期間看護費93,600元。 對原告住院39日、住院期間須專人看護、看護費以每日2,400元為準無意見。 原告因本件事故受傷住院39日，由其母看護，受有看護費支出損害，以每日2,400元計算，業據其提出秀傳醫院診斷證明書為證（見附民卷第13頁、第91頁），復經秀傳醫院函覆明確（見本院卷第251頁），且為被告所不爭執，故原告此部分請求93,600元（計算式：39日×每日2,400元=93,600元），應予准許。 5 休養期間看護費 原告因本件事故受傷住院，出院休養7個月期間亦須專人看護，以全日看護每日2,400元為準，請求休養期間看護費504,000元。 對原告休養7個月、休養期間須專人看護無意見，僅爭執其休養期間看護費應以每月25,000元計算。 原告因本件事故受傷休養7個月期間亦有看護必要，受有看護費用支出損害，其計算應以全日看護為準，此經秀傳醫院函覆明確（見本院卷第251頁）。被告雖抗辯此部分應以坊間看護機構行情每月25,000元計算等語，惟未據其舉證以實其說，此部分仍應依每日2,400元計算。故原告此部分請求504,000元（計算式：210日×每日2,400元=504,000元），應予准許。 6 將來醫療費 原告因本件事故受傷，將來尚須接受肌腱轉位手術、拔除內固定併植骨手術、全髖人工關節置換手術，預估各需醫療費100,000元、50,000元、150,000元。 原告將來所接受手術與本件事故間並無因果關係，而無從請求將來醫療費。 原告主張此部分損害，固據其提出秀傳醫院診斷證明書為證，惟該診斷書記載：若1年後神經無法恢復，預計施行肌腱轉位手術（費用約100,000元）；骨折癒合，建議2年後行拔除內固定併植骨手術（費用約50,000元）；若髖關節退化性關節炎發生，建議施行全髖人工關節置換手術（費用約150,000元）等語（見附民卷第13頁）。本件言詞辯論終結時距離本件事故發生日108年3月26日已逾3年，原告既未舉證證明其有神經無法恢復及發生髖關節退化性關節炎，其請求接受肌腱轉位、全髖人工關節置換手術費用100,000元、150,000元，即難認有據。至於原告請求拔除內固定併植骨手術費用50,000元，則有理由，應予准許。 7 減少勞動能力損害 原告因本件事故受傷，經彰化基督教醫療財團法人彰化基督教醫院（下稱彰基醫院）鑑定減少勞動能力百分之52。本件事故發生時起至原告強制退休年齡65歲止，尚有28年11月5日，以基本工資每月23,800元為準，依霍夫曼式計算法扣除中間利息，原告得請求減少勞動能力損害2,702,002元。 同意此部分請求。 原告因本件事故受傷，受有減少勞動能力損害2,702,002元，業據本院囑託彰基醫院鑑定，有該院失能鑑定報告書在卷可佐（見本院卷第165頁至第169頁），復為被告所不爭執，故原告此部分請求2,702,002元，應予准許。 8 機車修繕費 原告騎乘機車因本件事故受損，支出修繕費31,140元，扣除折舊後得請求3,111元。 同意此部分請求。 原告騎乘機車因本件事故受損，支出修繕費31,140元，扣除折舊後為3,111元，業據其提出估價單為證（見附民卷第97頁至第98頁），復為被告所不爭執，故原告此部分請求3,111元，應予准許。 9 非財產上損害 原告因本件事故受傷，接受手術治療、復健，精神上受有極大痛苦，爰請求慰撫金2,000,000元。 本件事故發生後，被告積極尋求原告諒解，願賠償原告損失，惟原告請求慰撫金過高，而應以300,000元為適當。 1.按關於非財產上損害賠償即慰撫金之核給，實務上咸認應斟酌實際加害情形、所生影響、請求人精神上痛苦程度、雙方身分、地位、經濟狀況等一切情形核定。 2.本院審酌：被告駕駛汽車，未注意車前狀況及讓直行車，致生本件事故，造成原告受有前揭傷害之過失程度及所生影響；原告為高職畢業、原從事復古機車修繕，被告為大學畢業，職業為藥師（見本院卷第257頁至第258頁）；原告108年度所得總額約30,000元、財產總額為0元，被告108年度所得總額約85,000元、財產總額約2,800,000元（見本院卷第69頁至第74頁稅務電子閘門財產所得調件明細表）等情況後，認原告請求被告賠償非財產上損害以500,000元為適當，應予准許。逾此範圍之請求則屬過高，應予駁回。 合計    4,102,392元 
七、原告就本件事故之發生與有過失，應減輕被告損害賠償責任
    百分之25：
（一）按損害之發生或擴大，被害人與有過失者，法院得減輕賠
      償金額，或免除之。民法第217條第1項定有明文。次按道
      路交通安全規則第94條第3項規定，汽車行駛時，駕駛人
      應注意車前狀況，並隨時採取必要安全措施。復按路權係
      指用路人優先通行權利，其係由道路交通主管機關藉由法
      規、交通管制措施等方式，規範用路人使用道路之優先順
      序，以避免衝突產生。關於平面道路行駛汽車（包括機車
      ），其路權概念上非絕對路權，而係相對路權。申言之，
      依規定擁有路權之用路人，固有優先通行權，惟不因此免
      除其注意路況及防止事故發生之注意義務。
（二）經查，本件事故發生在有行車號誌管制之四岔路口內，兩
      造當時均為綠燈號誌，而原告當時為直行車，被告則自線
      東路左轉彎至平安街等情，有前揭道路交通事故調查報告
      表（一）、現場圖在卷可按，堪以認定。又觀諸前揭現場
      照片，兩造發生碰撞位置為原告騎乘機車車頭及被告駕駛
      小客車右後側，可知當時被告駕駛小客車轉彎非在起始階
      段，已完成相當程度，而原告行向為直線道路，依其在警
      詢時陳述當時視線正常、路邊無障礙物等語（見本院卷第
      43頁），倘原告當時有注意車前狀況，應可提早反應，避
      免發生本件事故，或減輕損害，堪認原告就本件事故之發
      生或損害之擴大，亦有未注意車前狀況之過失。本院審酌
      雙方肇事原因、過失情節輕重暨原因力之強弱後，認原告
      就本件事故所生損害應承擔百分之25過失責任，方屬合理
      ，爰依上開規定，減輕被告百分之25賠償責任。依此計算
      後，被告應賠償3,076,794元（計算式：損害金額4,102,3
      92元×(1-25%)=3,076,794元）。
八、按強制汽車責任保險法第32條規定，保險人依該法規定所為
    保險給付，視為被保險人損害賠償金額之一部分；被保險人
    受賠償請求時，得扣除之。經查，原告已領取強制汽車責任
    保險金601,973元乙情，業據原告提出存摺影本為證（見本
    院卷第275頁）依前揭規定，原告已領取上開保險金即應於
    本件請求扣除。扣除後，本件原告得請求被告給付2,474,82
    1元（計算式：3,076,794元-601,973元=2,474,821元）。又
    本件原告依侵權行為法律關係請求被告負損害賠償責任，為
    無確定期限且無從另為約定利率之債務，本件起訴狀繕本已
    於109年3月18日送達被告，經被告在起訴狀簽收在卷可查（
    見附民卷第5頁），則原告請求自109年3月19日起算至清償
    日止，按年息百分之5計算之遲延利息，合於民法第229條第
    2項、第233條第1項前段、第203條規定，亦應准許。
九、綜上所述，原告依民法第184條第1項前段、第2項、第191條
    之2規定，請求被告給付2,474,821元及自109年3月19日起至
    清償日止，按年息百分之5計算之利息，為有理由，應予准
    許。逾此範圍之請求，則無理由，應予駁回。
十、假執行之宣告：本件係就民事訴訟法第427條第1項規定適用
    簡易程序所為被告敗訴判決，依民事訴訟法第389條第1項第
    3款規定，應依職權宣告假執行。被告陳明願供擔保，聲請
    宣告免為假執行，合於民事訴訟法第392條第2項規定，爰酌
    定相當擔保金額宣告之。至原告就敗訴部分陳明願供擔保聲
    請宣告假執行，因訴之駁回而失所依據，應併予駁回。
十一、本件事證已臻明確，兩造其餘攻擊防禦方法及證據，核與
      判決結果不生影響，爰不一一論列，併此敘明。
十二、訴訟費用負擔之依據：民事訴訟法第79條。
中　　華　　民　　國　　111 　年　　6 　　月　　9 　　日
                  民事第一庭    法  官  歐家佑
以上正本係照原本作成。
如不服本判決，須於判決送達後20日內向本院提出上訴狀。(須
按他造當事人之人數附繕本)。如委任律師提起上訴者，應一併
繳納上訴審裁判費。
中　　華　　民　　國　　111 　年　　6 　　月　　9 　　日
　　　　　　　　　　　　　　　　書記官  黃明慧